台灣台北地方法院刑事判決　　　　　　　　　　　　九十一年度訴緝字第一四五號
　　公　訴　人　台灣台北地方法院檢察署檢察官
　　被　　　告　乙○○
右列被告因偽造文書等案件，經檢察官聲請簡易判決處刑（八十九年度偵字第一二八
四二號），經本院依普通程序判決如左：
    主  文
乙○○共同意圖為自己不法之所有，以詐術使人將本人之物交付，未遂，累犯，處有
期徒刑月。如易科罰金，以佰元折算壹日。
扣案偽造之員工在職證明書壹張沒收。
    事  實
一、乙○○（原名曾福地，於民國八十七年九月十六日改名）於八十六年間因賭博案
    件，經本院於八十七年一月十三日，以八十六年度易字第七０三七號判處有期徒
    刑三月，如易科罰金，以三百元折算一日確定，甫於八十七年三月十七日易科罰
    金執行完畢，竟明知自己並未任職於養樂多股份有限公司新店分公司（下稱養樂
    多公司）員工，竟因需要現款而見報紙所載代辦貸款之廣告，即與不詳姓名年籍
    綽號「胡先生」之成年男子等人聯絡，而共同基於意圖為自己不法所有之犯意聯
    絡，約定由乙○○支付新台幣（下同）五千元，由「胡先生」向銀行貸款，如經
    核准貸款「胡先生」須抽二成之酬勞，乙○○乃提供其身份證影本而由「胡先生
    」等人即偽造養樂多公司新店分公司及負責人黃政旺之印文而做成偽造乙○○之
    員工在職證明書，足以生損害於養樂多公司，並由「胡先生」指示乙○○在富邦
    商業銀行（下稱富邦銀行）借款申請書及調查表，填寫不實之服務單位、職稱及
    薪資等資料後，於八十八年十二月二十八日，持上開資料及乙○○之身分證影本
    ，向富邦銀行辦理消費性信用貸款八十萬元而施用詐術，嗣經富邦銀行向養樂多
    公司進行信用查證時，發現乙○○非養樂多公司員工，而未撥款，始未得逞。
二、案經台北市警察局中山分局報告台灣台北地方法院檢察署檢察官聲請簡易判決處
    刑。
    理  由
一、訊之被告乙○○坦承有依照報紙廣告電話與「胡先生」聯絡後，交付五千元，並
    同意於核准貸款後由「胡先生」抽二成之酬勞，以及依照指示在富邦銀行之借款
    申請書及調查表，填寫不實之服務單位、職稱及薪資之事實，惟辯稱並不知道偽
    造之員工在職證明書等語，經查：被告於「胡先生」等人之指示下，在富邦銀行
    借款申請書及調查表，填寫不實之服務單位、職稱及薪資之資料等情，業經被告
    供述明確，並有富邦銀行借款申請書及調查表在卷可按，且被告並提出身份證影
    本以辦理貸款，而被告所以願意填寫上開內容不實之申請書，其目的即在於獲取
    貸款，是被告顯然認識為能辦理貸款，所有不實之證件資料均配合，而「胡先生
    」等人為順利辦理貸款，而偽造不實之員工在職證明，是被告既明知渠等所填寫
    之資料不實，而偽稱任職於養樂多公司，領取薪資若干云云，自無法自外於同有
    犯意聯絡之「胡先生」所虛偽製作之在職證明之行為，是被告所辯應屬無稽。又
    被告並非養樂多公司員工，員工在職證明係屬偽造一節，已經證人即養樂多公司
    職員甲○○證述綦詳，是本件事證已臻明確，被告犯行堪以認定。
二、次按行為後法律有變更者，適用裁判時之法律，但裁判前之法律有利於行為人者
    ，適用最有利於行為人之法律，刑法第二條第一項定有明文。查被告前開行為後
    ，刑法第四十一條業於九十年一月四日修正為「犯最重本刑為五年以下有期徒刑
    以下之刑之罪，而受六月以下有期徒刑或拘役之宣告，因身體、教育、職業、家
    庭之關係或其他正當事由，執行顯有困難者，得以一元以上三元以下折算一日，
    易科罰金。但確因不執行所宣告之刑，難收矯正之效或難以維持法秩序者，不在
    此限。」、「併合處罰之數罪，均有前項情形，其應執行之刑逾六月者，亦同。
    」，並於同年月十日公布施行，於同年月十二日生效，是被告行為後法律已有變
    更，而比較新舊法之規定，以變更後之新法對被告有利，則依刑法第二條第一項
    前段之規定，自應適用新法即裁判時之刑法第四十一條第一項前段之規定，合先
    敘明。
三、核被告所為，係犯刑法第二百十七條第一項之偽造印文罪、第二百十六條、第二
    百十二條行使偽造服務證書罪、第三百三十九條第一項、第三項詐欺未遂罪。被
    告與「胡先生」等人間有犯意聯絡及行為分擔，應論以共同正犯。被告偽造服務
    證書之行為，乃行使偽造服務證書之階段行為，不另論罪。又被告偽造印文之行
    為、行使偽造服務證書之行為以及詐欺取財未遂罪之行為，有方法結果之牽連關
    係，應從一重之詐欺取財未遂罪處斷。被告詐欺取財未遂之部分，公訴意旨認被
    告所為係犯刑法第三百三十九條第二項、第三項之罪，其起訴法條尚有未恰，應
    予變更。被告已著手於犯罪行為之實行而不遂，為未遂犯，應依刑法第二十六條
    前段之規定，減輕其刑。查被告於八十六年間因賭博案件，經本院於八十七年一
    月十三日，以八十六年度易字第七０三七號判處有期徒刑三月，如易科罰金，以
    三百元折算一日確定，甫於八十七年三月十七日易科罰金執行完畢等情，有台灣
    高等法院檢察署刑案記錄簡覆表、台灣高等法院被告全國前案紀錄表、法務部戶
    役政連結作業系統查詢資料附卷可稽，被告前受有期徒刑之執行完畢後，五年以
    內再犯本件有期徒刑以上之罪，為累犯，應依刑法第四十七條之規定，加重其刑
    ，並先加後減之。爰審酌被告素行、犯罪之動機、目的、手段、所生危害、尚未
    取得款項及犯罪後態度良好等一切情狀，量處如主文所示之刑，並諭知易科罰金
    之折算標準。又刑法第二百十條之偽造文書，以偽造他人名義之文書為其成立要
    件，若串令他人冒用自己名義作成文書，縱使所載不實，仍屬虛妄行為，不能以
    本罪相繩；另偽造私文書，除從事業務之人明知為不實之事項而登載於其業務上
    作成之文書外，以偽造他人名義之私文書為構成要件，若與作成文書名義人雙方
    通謀而製作虛偽之普通文書，究不構成偽造文書之罪，上開意旨，分別有最高法
    院二十九年上字第一一九六號、第四十四年台上字第五七○號判例可供參照，是
    被告於富邦銀行借款申請書及調查表上記載虛偽不實事項，其內容雖與實情不符
    ，然仍屬被告以其名義所製作之文書，參酌上開判例意旨，就申請書部分而言，
    自無偽造文書罪責之適用。至偽造養樂多公司之員工在職證明書，為被告所有供
    犯罪所用之物，均應依法宣告沒收（員工在職證明書上偽造養樂多公司新店分公
    司及負責人黃政旺之印文已為沒收效力所及，不再重複諭知），附此敘明。
四、據上論斷，應依刑事訴訟法第四百五十二條、第二百九十九條第一項前段、第三
    百條，刑法第二條第一項前段、第二十八條、第二百十二條、第二百十六條、第
    二百十七條第一項、第三百三十九條第一項、第三項、第五十五條、第二十六條
    、第四十七條、修正後第四十一條第一項、第三十八條第一項第二款，罰金罰鍰
    提高標準條例第一項前段、第二條，判決如主文。
本案經檢察官邱舜韶到庭執行職務。
中      華      民      國    九十一    年      十      月    三十一    日
                                    台灣台北地方法院刑事第一庭
                                            法  官  蘇嘉豐
右正本證明與原本無異。
如不服本判決，應於判決送達後十日內向本院提出上訴狀（應抄附繕本）。告訴人或
被害人如對於本判決不服者，應具備理由請求檢察官上訴，其上訴期間之計算係以檢
察官收受判決正本之日期為準。
                    書記官  蘇靜紅
中      華      民      國    九十一    年      十      月    三十一    日
附錄本案論罪科刑所適用法條全文：
刑法第二百十二條：
偽造、變造護照、旅券、免許證、特許證及關於品行、能力、服務或其他相類之證書
、介紹書，足以生損害於公眾或他人者，處一年以下有期徒刑，拘役或三百元以下罰
金。
刑法第二百十六條：
行使第二百十條至第二百十五條之文書者，依偽造、變造文書或登載不實事項或使登
載不實事項之規定處斷。
刑法第二百十七條第一項：
偽造印章、印文或署押，足以生損害於公眾或他人者，處三年以下有期徒刑。
刑法第三百三十九條第一項、第三項：
意圖為自己或第三人不法之所有，以詐術使人將本人或第三人之物交付者，處五年以
下有期徒刑、拘役或科或併科一千元以下罰金。
前二項之未遂犯罰之。
